臺灣雲林地方法院刑事判決　　　　　　　96年度簡上字第81號
上　訴　人
即　被　告　乙○○
上列上訴人因犯誣告案件，不服本院斗六簡易庭96年度六簡字第
53號中華民國96年2 月5 日第一審簡易判決（聲請簡易判決處刑
書案號：96年度偵字第284 號）提起上訴，本院管轄第二審之合
議庭判決如下：
    主  文
上訴駁回。
    事  實
一、乙○○明知其所有付款人為中國信託商業銀行斗六分行（下
    稱中國信託斗六分行），號碼為CQ0000000 、CQ0000000 、
    CQ0000000 至CQ0000000 號等空白支票支票共計17紙（下稱
    系爭支票17紙），經其於借予丙○○保管使用中而並無遺失
    ，竟因與丙○○失和後，即於民國95年11月21日向中國信託
    斗六分行謊報上開支票已於95年11月16日在彰化縣溪湖鎮○
    ○○街24號遺失，而為掛失止付之通知，同時並填具票據掛
    失止付通知書及致警察局之遺失票據申報書，而以書面向警
    察局誣告未指定犯人涉犯侵占遺失物罪。嗣因丙○○將上開
    發票人乙○○，號碼為CQ0000000 號，付款人為中國信託斗
    六分行，面額新臺幣1 萬6200元之支票，交由劉家龍簽發予
    成長食品行之負責人黃淑美，迨黃淑美提示該支票不獲兌現
    ，經台灣票據交換所雲林分所函請雲林縣警察局調查而得知
    上情。
二、案經雲林縣警察局斗六分局報告臺灣雲林地方法院檢察署檢
    察官偵查起訴
    理  由
一、程序部分（證據能力）：被告對於檢察官所舉書面證據之證
    據能力，於審判程序同意作為證據，本院審酌該等書面陳述
    作成時之情況，認為適當，依刑事訴訟法第159 條之5 第1
    項之規定，認有證據能力。
二、實體部份：訊據被告乙○○固坦承有將上開支票交予丙○○
    保管並授權其使用，且並無遺失，嗣因與丙○○失和後，即
    於民國95年11月21日向中國信託斗六分行謊報上開支票已於
    95年11月16日在彰化縣溪湖鎮○○○街24號遺失，而為掛失
    止付之通知，同時並填具致警察局之遺失票據申報書，惟否
    認有何不法犯意，辯稱：「我是無知的，我是因丙○○信用
    不良，且未將票據還給我的情況下，我才掛失止付，例如有
    1 張8000元的支票，我知道他有開出去，我就沒有掛失。」
    云云。經查：
(一)、系爭支票17紙，係由被告乙○○借予丙○○保管使用中而並
    無遺失之事實，除據證人丙○○於警詢、及本院審理中證述
    明確，亦為被告乙○○所自承無訛，並有上開支票影本17紙
    在卷足憑。
(二)、系爭支票中號碼為CQ0000000 號，面額新臺幣1 萬6200元之
    支票，由證人丙○○交給其配偶劉家龍簽發轉交予成長食品
    行之負責人黃淑美，迨黃淑美提示該支票不獲兌現之事實，
    業據證人丙○○、劉家龍、黃淑美於警詢時證述明確，並有
    支票及退票理由單影本附卷足憑。
(三)、又被告乙○○確實曾於95年11月21日向中國信託斗六分行謊
    報上開支票已於95年11月16日在彰化縣溪湖鎮○○○街24號
    遺失，而為掛失止付之通知，同時並填具致警察局之遺失票
    據申報書之事實，除據被告坦承不諱外，並有上開票據掛失
    止付通知書及致警察局之遺失票據申報書附卷可稽。另據
    證人甲○○到庭結證稱：「乙○○本人有來我們這邊辦理掛
    失止付。我在中國信託斗六分行。承辦支票存款業務。掛失
    支票要跟我辦理，乙○○之前他每隔一段時間就會來申請一
    次空白支票使用，所有支票存款業務都是由我處理，除非是
    只來過一次的客戶，不然所有的客戶我幾乎都會記得。乙○
    ○來辦理掛失時，有向我說跟人家一起做生意，所以支票是
    在對方那邊。乙○○是直接對他不知道的支票作掛失，他之
    前有來更換過印章，更換印章時我們會請客戶提供更換印章
    前所開出支票的到期日、票號及金額，在那張支票進來後，
    我們會去核對原來的印章，去兌付該張支票，八千元那張是
    在被告來辦理掛失前就有填寫該資料。那張支票是用被告舊
    印章開出的。除了八千元那張支票外，其他支票乙○○都辦
    理掛失，票據掛失止付通知書、遺失票據申請書內容其中票
    據種類、帳號、發票人戶名、票據號碼及金額是由我依照乙
    ○○先前所填寫的舊資料填寫，其他都是由乙○○填寫的，
    遺失票據申請書上的第2 行、第3 行謹陳人以下2 行文字，
    有一部分是我依據乙○○的意思畫掉的，乙○○有看到，因
    為乙○○在理由裡面寫的是遺失。因為基於銀行服務客戶的
    立場，客戶來辦理我們就必須幫他辦理，我無法判斷被告是
    否騙我們，被告怎麼寫，我們就如何辦理。我有跟乙○○說
    支票進來後，遺失票據申報書會送到警察局，且支票進來後
    ，我會通知他，所以他才會有支票影本及退票理由單。」等
    語，佐以被告係陸軍軍官學校正期班畢業，現職陸軍少校作
    戰官，依其學識、經歷、及目前擔任之職務，對於上開致警
    察局之遺失票據申報書之文義、用途及其法律效果，應無誤
    認之虞。被告竟仍執意為之，顯見其確有不指定犯罪人誣告
    之犯意。再者，據證人丙○○於本院審理中證稱：「我和
    乙○○是95年11月6 日分手。因當天是我生日，被告求歡不
    成就一走了知，後來我就陸續接到法院的傳單。分手後乙○
    ○完全沒有跟我說支票的事情，也沒有再打電話跟我說，要
    把支票拿回去，吵完架後乙○○也沒有無用電話跟我聯絡。
    也沒有用任何方式向我說支票不要繼續使用。也無跟我聯絡
    說，要將所有開出還未兌現支票的流向跟他說明清楚，11月
    6 日吵架後，支票都在我手上，都是由我保管，這一點乙○
    ○也知道。因為我們吵架太多次，這次我也認為沒有很嚴重
    ，乙○○吵架完就走，什麼都沒有說，之前吵架完後他還是
    會回來，我是後來才聽朋友說他有帶另一個女孩子在旁邊，
    還自稱是他老婆。」等語，顯見被告乙○○之動機，係因與
    證人丙○○吵架後心生不滿，才故意將上開支票謊報遺失，
    以此方式阻止丙○○繼續使用該等支票。
(四)、綜上所述，本件事證明確，被告犯行堪予認定。
三、論罪科刑：原審以被告事證明確，因而適用刑事訴訟法第44
    9 條第1 項前段、第454 條第2 項，刑法第171 條第1 項、
    第41條第1 項前段，刑法施行法第1 條之1 第1 項、第2 項
    前段之規定，量處被告拘役30日，並諭知如易科罰金以新臺
    幣1000元折算1 日之折算標準，經核原判決認事用法均無違
    誤，量刑亦屬妥適，被告仍執前詞否認犯罪而提起上訴，並
    指摘原判決不當，為無理由，應予駁回。
據上論斷，應依刑事訴訟法第455 條之1 第1 項、第3 項、第36
8 條，判決如主文。
本案經檢察官朱健福到庭執行職務
中　　華　　民　　國　　96　　年　　6 　　月　　13　　日
　　　　　　刑事第六庭審判長法　官  吳基華
                            法  官  蔡碧蓉
                            法  官  林俊良
以上正本證明與原本無異。
不得上訴
                            書記官  李雅怡
中　　華　　民　　國　　96　　年　　6 　　月　　13　　日
